【裁判字號】    91,交易,133
【裁判日期】    920829
【裁判案由】    過失傷害
【裁判全文】
臺灣新竹地方法院刑事判決                        九十一年度交易字第一三三號
    公  訴  人  臺灣新竹地方法院檢察署檢察官
    被      告  甲○○
右列被告因過失傷害案件，經檢察官提起公訴（九十一年度偵字第三五六三號），本
院判決如左：
    主  文
甲○○因過失傷害人，處拘役貳拾日，如易科罰金，以佰元折算壹日，緩刑貳年。
    事  實
一、甲○○因罹患「慢性精神分裂症」之疾病，致對外界之知覺理會與判斷作用，以
    及自由決定意思之能力，較普通人平均程度減退，已達精神耗弱狀態之程度，為
    精神耗弱之人，於民國九十年十二月二十七日晚上九時五十分許，駕駛車牌號碼
    ＬＯ─４８１８號自小客車，沿新竹縣竹北市○○街由南往北方向直行，行經博
    愛街三七六號前時，本應注意車前狀況，並隨時採取必要之安全措施，以避免危
    險之發生，而依當時天候、光線、路況及視距等情形，又無不能注意之情事，適
    其前方有行人乙○○（八十五年九月八日出生）在劃有分向限制線，不得穿越道
    路之上開地點與其姐姐劉若庭，二人正徒步從上開路段由西往東方向穿越劃有分
    向限制線之博愛街，至對面博愛街三七六號處，甲○○因未警戒前方人車動態，
    疏未注意，見狀閃避煞車不及，致其所駕駛之前開自小客車車頭保險桿處撞及乙
    ○○倒地，造成乙○○受有頭部外傷、腹部鈍傷及左腎水腎等傷害。甲○○於肇
    事後犯罪未被有偵查犯罪職權之機關或公務人員發覺前，即打電話報案並於現場
    等候警察前來處理，並於新竹縣警察局竹北分局警員劉興君接獲通報而到達車禍
    現場，尚未確切懷疑係甲○○肇事之際，向劉興君自首坦承肇事，同時願意接受
    裁判。
二、案經乙○○之父親丙○○訴由新竹縣警察局竹北分局報請臺灣新竹地方法院檢察
    署檢察官偵查起訴。
    理  由
一、被告經合法傳喚，無正當理由不到庭，本院認本件係應諭知拘役之案件，爰依刑
    事訴訟法第三百零六條之規定，不待其陳述逕行判決，合先敘明。
二、認定犯罪事實所憑之證據及其認定之理由：
（一）被告甲○○於警局訊問時之供稱。
（二）證人即被害人之姐姐劉若庭於警訊及檢察官偵查中之證述。
（三）並有道路交通事故調查報告表及診斷證明書各一紙、現場照片二幀附於偵查卷
      宗可憑。
（四）(1)、汽車行駛時，駕駛人應注意車前狀況，並隨時採取必要之安全措施。道路
      交通安全規則第九十四條第三項定有明文。而上開車禍現場之道路，劃有雙黃
      實線之分向限制線，而事故類型及其形態係屬穿越道路中，此有上開道路交通
      事故調查報告表（各欄項目明細內容）及現場照片可查。凡此攸關道路交通安
      全之規則，為被告所應注意。
      (2)、是依照上開規定，被告於上開時地駕駛自小客車時，自應遵守上述交通安
      全規定，而有該等注意義務甚明。又被告肇致本件車禍時，天候、光線、路況
      及視距皆係良好，此業經被告供明在卷，並有上開道路交通事故調查報告表（
      各欄項目明細內容）可證，足認被告並無不能注意之情事，詎被告駕車行經上
      開地點時，疏未注意車前狀況，而撞上被害人乙○○，足見其確實有未遵守上
      開應注意車前狀況之規定，是被告對於本件車禍之發生有過失，已至為明白。
      (3)、是綜上，被告之於本件車禍，既有如上述之過失，而被害人乙○○亦確因
      本件車禍而受有前述之傷害，則被告之過失行為與被害人所受傷害間，顯有相
      當因果關係。
二、論罪、刑罰減輕及科刑、緩刑與適用之法律：
（一）被告甲○○所為，係犯刑法第二百八十四條第一項前段之過失傷害罪。
（二）刑罰減輕事由：
  １、自首：又被告於肇事後於未被有偵查犯罪職權之機關或公務員發覺前，即打電
      話報警並向前往現場處理尚不知何人肇事之警員劉興君坦承其為肇事人，亦有
      道路交通事故調查報告表報案人欄記載明確，被告對於未發覺之犯罪自首而接
      受裁判，應依法減輕其刑。
  ２、刑法第十九條事由：
    (1)按刑法上之心神喪失與精神耗弱，應依行為時精神障礙程度之強弱而定，如行
      為時之精神，對外界事務全然缺乏知覺理會及判斷作用而無自由決定意思之能
      力者，為心神喪失；如此項能力，並非完全喪失，僅較普通人之平均程度顯然
      減退者，則為精神耗弱，此有最高法院二十六年渝上字第二三七號判例參照。
    (2)本件被告經送請行政院衛生署桃園療養院鑑定，認林員為一慢性精神分裂病患
      者，在十五歲左右發病，核心症狀為紊亂思考、被害妄想、宗教妄想、幻聽及
      視幻覺等，以致有情緒激動、自言自語、答非所問、恍惚及怪異言行等外顯症
      狀，此外發病多年且症狀嚴重，整體功能有顯著退化。林員自九十年一月二日
      開始於本院治療，當時精神病狀嚴重，有幻聽、被害妄想、宗教妄想及思考鬆
      散等症狀，經住院治療一個月，症狀才穩定。於九十年二月八日出院後，雖可
      以短暫於電子工廠上班三個月，但因注意力無法集中、工作能力差而被辭退，
      之後在家無所事事，在持續服用藥物的情形下，情緒可以保持穩定，精神病症
      狀雖然較穩定但並未完全消失。後來服藥遵從度變差，並且在九十年十一月一
      日中斷治療，而停止服用抗精神病藥物。就林員過去之治療經驗而言，在停止
      藥物治療後，精神病症狀就會惡化。據家人述林員之精神病症狀雖然沒有在停
      止治療後立刻惡化，但症狀嚴重度逐漸復發。林員涉案當時可以有開車行為，
      顯示被告內肌肉協調功能，視覺與動作協調等開車所需之能力應無嚴重之缺損
      ；林員在案發後一個月，仍可以回憶、清楚描述車禍發生經過，顯示林員當時
      之記憶力應無嚴重之缺損，而肇事後也未離去，可見林員涉案當時之一般判斷
      力未顯著比一般人之平均水準為差。即使如此，林員在家人不知情的情況下開
      車出門，又漫無目的地開車，此行為常見於慢性精神病患的行為模式，此外林
      員原本之精神症狀中，有許多症狀都會嚴重影響注意力，例如：幻聽、紊亂思
      考及思考中斷。涉案前半年就因為注意力不集中，工作能力差於其他同事而被
      工廠辭退。而目前林員注意力仍然很差，從心理測驗中注意力測驗有嚴重之偏
      差可以佐證。綜合而論，雖然林員之一般駕駛能力、記憶力及一般判斷能力未
      顯比一般人之平均水準差，但是林員之精神病症狀干擾下，林員注意力有缺損
      ，其程度可能低於一般人之平均水準，因而導致林員犯案。綜合以上資料研判
      林員涉案當時之精神狀態可能已達精神耗弱之程度，此有該院九十二年七月二
      十一日九十二桃療醫字第００３５５７號函所附被告之精神鑑定報告書一件附
      於本院卷宗可查。
    (3)再被告因精神方面確有中度之精神病等情，亦有中華民國身心障礙手冊影本一
      紙附於本院卷宗第二十五頁可證，是綜上，足認被告於本案行為時之精神狀態
      ，對外界事務之知覺理會、判斷作用及自由決定意思之能力，雖因罹患「慢性
      精神分裂症」而較普通人之平均程度顯然減退，惟尚未達於全然喪失之程度，
      證諸前開判例意旨，應與精神耗弱之情形相符，爰依刑法第十九條第二項之規
      定，遞減輕其刑。
（四）科刑：
  １、主刑：審酌被告並無犯罪前科，有臺灣新竹地方法院檢察署刑案資料查註紀錄
      表及臺灣高等法院被告全國前案紀錄表各一紙在卷可按，素行尚佳，因一時不
      慎，致有本件犯行，並參諸被告之過失情節、過失程度、被害人所受傷害情形
      ，及被告於事後有補償被害人部分之醫療費用四千六百四十五元（收據見本院
      卷宗第二十五頁）之損失，然仍因故無法與被害人及其家屬達成民事和解致未
      予賠償，犯後尚能坦白承認犯行等一切情狀，量處如主文所示之刑，並諭知易
      科罰金之折算標準，以示懲儆。
  ２、緩刑：被告甲○○前未曾受有期徒刑以上刑之宣告，有臺灣高等法院被告全國
      前案紀錄表及臺灣新竹地方法院刑案查註紀錄表各一份附卷可查，其因一時不
      慎，致觸犯本件犯行，經此偵審程序及科刑判決後當知所警惕，相信不會再犯
      ，本院認為前開對其所宣告之刑，以暫不執行為適當，爰併予宣告緩刑二年，
      以勵自新。
三、依刑事訴訟法第二百九十九條第一項前段、第三百零六條，刑法第二百八十四條
    第一項前段、第六十二條前段、第十九條第二項、第四十一條第一項、第七十四
    條第一款，罰金罰鍰提高標準條例第一條前段、第二條，判決如主文。
中      華      民      國    九十二    年      八      月    二十九    日
                                  臺灣新竹地方法院交通法庭
                                      法  官  馮  俊  郎
右正本證明與原本無異。
如不服本判決，應於判決送達後十日內向本院提出上訴狀（應附繕本），上訴於臺灣
高等法院。
                                      書記官  鄧  雪  怡
中      華      民      國    九十二    年      九      月      二      日
附錄本案論罪科刑實體法條全文：
刑法第二百八十四條第一項：
因過失傷害人者，處六月以下有期徒刑、拘役或五百元以下罰金，致重傷者，處一年
以下有期徒刑、拘役或五百元以下罰金。


司法院資訊處製作；財團法人民間司法改革基金會備份。
